臺灣高等法院刑事裁定
110年度交聲再字第28號
聲  請  人  
即受判決人  陳宏洋



上列聲請人因過失傷害案件，對於本院110年度交上易字第67號
中華民國110年5月4日第二審確定判決（第一審判決案號：臺灣
臺北地方法院109年度交易字第98號，起訴案號：臺灣臺北地方
檢察署109年度偵字第11375號），聲請再審，本院裁定如下：
    主  文
再審之聲請駁回。 
    理  由
一、聲請再審意旨略以：
㈠、依臺北市政府警察局信義分局交通分隊道路交通事故談話紀
    錄表（下稱談話紀錄表）所載，聲請人即受判決人陳宏洋發
    生危害狀況時行車速率為30至40公里，而告訴人洪崇媺行車
    速率為50至60公里，煞車不及自摔倒地而受傷，與聲請人並
    無任何直接關聯，然臺北市政府警察局交通警察大隊道路交
    通事故初步分析研判表（下稱初步分析研判表）卻顛倒誤植
    兩人的車速，造成聲請人被判處4個月有期徒刑，得易科罰
    金。且聲請人於偵查及審理階段均無法看到上開談話紀錄表
    及初步分析研判表，法官也沒有允許聲請人調閱行車紀錄器
    光碟及全卷筆錄資料，故應認上開談話紀錄表、路人行車監
    視器畫面截圖及初步分析研判表為第一審、第二審均未及調
    查斟酌之新事實、新證據。
㈡、又案發當時聲請人係偏右直行，並非偏左行駛，然起訴書所
    卻記載聲請人偏左行駛，亦有違誤，導致原判決誤判，且起
    訴書亦明確記載告訴人係緊急煞車自摔受傷，亦已足以證明
    告訴人行駛道路並未保持車與車的安全距離，才會導致緊急
    摔車倒地受傷，聲請傳喚告訴人到庭說明兩車未有擦撞的情
    形，並請求當庭播放路人提供之錄影影像光碟，以證明兩車
    並未擦撞，告訴人係自摔。
㈢、又談話紀錄表所載聲請人與告訴人機車時速，與初步分析研
    判表記載不同，究竟何時為真，亦有待釐清調查，請求傳喚
    製作談話紀錄表、初步分析研判表之員警林婕如、陳帟河。
㈣、原確定判決漏未審酌上開重要證據，為此，提出上開事證並
    聲請調查證據，請求依法廢棄原確定判決，發回更審等語。
二、按再審制度，係為發現確實之事實真相，以實現公平正義，
    而於案件判決確定之後，另設救濟之特別管道，重在糾正原
    確定判決所認定事實錯誤，但因不能排除某些人可能出於惡
    意或其他目的，利用此方式延宕、纏訟，有害判決之安定性
    ，故立有嚴格之條件限制。刑事訴訟法第420條第1項第6款
    原規定：「因發現確實之新證據，足認受有罪判決之人應受
    無罪、免訴、免刑或輕於原判決所認罪名之判決者」，修正
    後該款規定為「因發現新事實或新證據，單獨或與先前之證
    據綜合判斷，足認受有罪判決之人應受無罪、免訴、免刑或
    輕於原判決所認罪名之判決者」，作為得聲請再審原因之一
    項類型，司法實務上認為該證據，必須兼具新穎性（又稱新
    規性或嶄新性）及明確性（又稱確實性）二種要件，始克相
    當。晚近修正將上揭第一句文字，改為「因發現新事實或新
    證據，單獨或與先前之證據綜合判斷」，並增定第3項為:「
    第1項第6款之新事實或新證據，指判決確定前已存在或成立
    而未及調查斟酌，及判決確定後始存在或成立之事實、證據
    。」放寬其條件限制，承認「罪證有疑、利歸被告」原則，
    並非祇存在法院一般審判之中，而於判罪確定後之聲請再審
    ，仍有適用，不再刻意要求受判決人（被告）與事證間關係
    之新穎性，而應著重於事證和法院間之關係，亦即祇要事證
    具有明確性，不管其出現係在判決確定之前或之後，亦無論
    係單獨（例如不在場證明、頂替證據、新鑑定報告或方法）
    ，或結合先前已經存在卷內之各項證據資料，予以綜合判斷
    ，若因此能產生合理懷疑，而有足以推翻確定判決所認事實
    之蓋然性，即已該當。申言之，各項新、舊證據綜合判斷結
    果，不以獲致原確定判決所認定之犯罪事實，應是不存在或
    較輕微之確實心證為必要，而僅以基於合理、正當之理由，
    懷疑原已確認之犯罪事實並不實在，可能影響判決結果或本
    旨為已足。縱然如此，不必至鐵定翻案、毫無疑問；但反面
    言之，徜無法產生合理懷疑，不足以動搖原確定判決所認定
    之事實者，仍非法之所許。至於事證是否符合明確性之法定
    要件，其認定當受客觀存在之經驗法則、論理法則所支配。
    　
三、按不得上訴於第三審法院之案件，除前條規定外，其經第二
    審確定之有罪判決，如就足生影響於判決之重要證據漏未審
    酌者，亦得為受判決人之利益，聲請再審；依第421條規定
    ，因重要證據漏未審酌而聲請再審者，應於送達判決後20日
    內為之，刑事訴訟法第421條、第424條分別定有明文。又法
    院認為聲請再審之程序違背規定者，應以裁定駁回之，同法
    第433條前段亦有明文。
四、經查：
㈠、按109年1月8日修正公布，同月10日施行之刑事訴訟法增訂第
    429條之2前段規定，聲請再審之案件，除顯無必要者外，應
    通知再審聲請人及其代理人到場，並聽取檢察官及受判決人
    之意見。本院已通知聲請人到場，並聽取檢察官、聲請人等
    之意見（本院卷第55至56頁），踐行法定程序，合先敘明。
㈡、本件聲請人因犯過失傷害罪，經臺灣臺北地方法院（下稱臺
    北地院）以109年度交易字第98號判決處有期徒刑4月，聲請
    人不服提起上訴，經本院於民國110年5月4日以110年度交上
    易字第67號判決駁回上訴而確定（下稱原確定判決），有本
    院被告前案紀錄表在卷可按。聲請人所犯刑法第284條前段
    之過失傷害罪，係屬刑事訴訟法第376條第1項第1款所定不
    得不上訴第三審之案件，依前述刑事訴訟法第424條規定，
    如欲依同法第421條規定，因重要證據漏未審酌而聲請再審
    者，應於送達判決後20日內為之。查原確定判決送達聲請人
    位於臺北市○○區○○街00巷00號、同市○○區○○路0段00巷00號2
    樓之住、居所時，因未會晤本人，亦無受領文書之同居人或
    受僱人，而在110年5月17日寄存送達於其住、居所在之警察
    機關，並自寄存之日起，經10日發生送達效力，有本院送達
    證書在卷足憑（見本院110交上易67卷第97、99頁）。聲請
    人遲至110年9月24日以原確定判決有重要證據漏未審酌為由
    ，依刑事訴訟法第421條規定聲請再審部分（見本院110交聲
    再第28卷第7頁之「刑事再審狀2」上所蓋本院收狀章戳），
    顯已逾送達判決後20日，自不得以刑事訴訟法第421條為據
    聲請再審，是此部分聲請違背法律程式，且無從裁定命其補
    正，而為不合法，應予駁回。　　　　　　　
㈢、原確定判決係憑聲請人之供述、證人即告訴人洪崇媺於警詢
    、偵查之證述，以及道路交通交通事故現場現圖、談話紀錄
    表、道路交通事故補充資料表、道路交通事故調查報告表㈠㈡
    、現場及車損照片、告訴人診斷證明書、告訴人受傷照片、
    行車紀錄影像畫面暨勘驗結果及截圖、現場道路監視錄影畫
    面暨勘驗結果及截圖、臺北市車輛行車事故鑑定委員會鑑定
    意見書等證據，認定聲請人於108年7月4日18時33分許，騎
    乘車牌號碼000-0000號普通重型機車（下稱A車），沿臺北
    市信義區市民大道6段西往東方向行駛，行經市民大道6段與
    松隆路215巷口時，本應注意兩車並行之間隔，並隨時採取
    必要之安全措施，不得以危險方式駕車，且依當時天候陰、
    夜間有照明、柏油路面乾燥、路面無缺陷、無障礙物、視距
    良好等情形，並無不能注意之情事，竟疏未注意及此，貿然
    向右偏駛，適有告訴人騎乘車牌號碼000-000號普通重型機
    車（下稱B車）同向直行於後方，見聲請人突然右偏，為避
    免追撞A車，緊急剎車致失控跌倒，告訴人因而受有右側橈
    骨遠端閉鎖性骨折、右側及左側膝部擦傷等傷害，聲請人所
    為係犯刑法第284條前段之過失傷害罪，復於理由欄內詳為
    說明所憑之依據與得心證之理由，以及聲請人所為之辯解何
    以不可採，並依卷內證據詳為指駁一一論述如何取捨，是原
    確定判決所為論斷，均有卷存證據資料可資覆按，參互判斷
    作為判決之基礎，核無任何憑空推論之情事，且所為論斷與
    經驗法則、論理法則均無違，更無理由欠備之違法情形。
㈣、聲請再審意旨雖謂：本件車禍是告訴人車速過快，煞車不及
    自摔倒地所致，與聲請人無關云云。惟原確定判決參酌卷內
    所有證據資料等，相互勾稽，為綜合判斷，本於調查所得心
    證，認定聲請人騎乘A車沿臺北市信義區市民大道6段西往東
    方向行駛，行經市民大道6段與松隆路215巷口向右變換行向
    時，未注意與同向直行之B車間隔，即貿然向右偏駛，致於
    其後方行駛之B車見狀緊急煞車而失控跌倒受傷，聲請人就
    本件車禍事故之發生顯有違反道路交通安全規則第94條第3
    項所課予之注意義務過失，且依行車紀錄器錄影畫面及現場
    監錄影畫面勘驗結果，A車向右偏駛至B車前方，B車煞車燈
    隨即亮起，堪認告訴人確係因聲請人突然向右變換方向，致
    其無從預見A車突然右偏，為避免發生碰撞而緊急煞車致失
    控滑倒，是縱A車與B車並未發生碰撞，然聲請人就本件車禍
    事故之發生仍有過失，且其過失行為與告訴人之受傷結果間
    ，具有相當因果關係，並就聲請人所為各項答辯，於判決理
    由中詳予指駁其不可採之理由、依據。至於起訴書雖誤載聲
    請人於案發當時貿然向左轉偏駛等語，惟業經公訴檢察官於
    第一審審理時當庭更正（見臺北地院109交易98卷第61頁）
    ，已無礙被告防禦之行使，亦不影響原確定判決認定聲請人
    有前述過失行為之結果。聲請人猶執詞聲請再審，對原確定
    判決採證認事職權之行使，任意指摘，已無足採。
㈤、聲請人雖提出新北市政府警察局交通警察大隊道路交通事故
    初步分析研判表、107年7月4日聲請與告訴人之談話紀錄表
    ，據以主張係屬新事實、新證據。惟上開初步分析研判表、
    談話紀錄表在原確定判決前已存在及顯現，且業經原審據依
    法調查之結果，本於論理法則、經驗法則，本其自由心證予
    以取捨證據及判斷，並依據卷內事證，在原確定判決理由欄
    詳予說明認定聲請人有上述過失行為之理由。又依上開告訴
    人之談話紀錄表所載，告訴人於警詢時固陳稱：當時時速50
    -60公里等語（見偵卷第39頁），然並無證據證明告訴人於
    案發當時之實際車速是否確已違反事發地點之速限，尚無從
    僅因告訴人臆測之詞，即認案發當時告訴人確有超速，而為
    有利被告認定之依憑。至於初步分析研判表所載聲請人與告
    訴人於案發當時之時速，固與2人談話紀錄表所載不同，然
    初步分析研判表、談話紀錄表所載聲請人與告訴人於案發當
    時之時速之歧異，顯與聲請人就本件車禍事故之發生，有無
    貿然向右變換方向違反道路交通安全規則第94條第3項所課
    予之注意義務過失無涉，亦難認係屬刑事訴訟法第420條第1
    項第6款所稱之「新事證」。聲請意旨此部分所指各節，核
    與刑事訴訟法第420 條第1 項第6款所定「發現新事實或新
    證據」之要件不合，且不論單獨或與先前之證據綜合判斷，
    亦難動搖原確定判決所認定之事實，而使聲請人受無罪、免
    訴、免刑或輕於原確定判決所認罪名之判決。
㈥、聲請人復提出行車紀錄器影像截圖照片，聲請勘驗行車紀錄
    器影像，以證明兩車並無擦撞云云。查卷附之行車紀錄器影
    像、現場監視器影像，業經第一審法院於審理期日當庭勘驗
    ，並使聲請人、檢察官就勘驗結果表示意見，有勘驗筆錄暨
    截圖照片在卷可佐（見臺北地院109交易98卷第63至64頁）
    ，足認此證據在原確定判決前已存在及顯現，且經原判決法
    院合法調查後，本其自由心證予以取捨證據及判斷，而於判
    決理由詳述採認之理由（見原確定判決第2至3頁），顯不具
    有新規性，而與刑事訴訟法第420條第1項第6款所定「新事
    實或新證據」要件不合。且依形式觀察，該證據方法顯然不
    足以產生合理懷疑聲請人就本件車禍係無過失，而足以動搖
    原確定判決，為聲請人更有利之判決，自不符合提起再審之
    要件。
㈦、至聲請人聲請傳喚告訴人及製作談話紀錄表、初步分析研判
    表之員警部分，上開證人雖均未於本案審理期間到庭作證，
    惟該等證據方法不論單獨或與先前之證據綜合判斷，亦均難
    動搖原確定判決所認定之事實，而使聲請人受無罪、免訴、
    免刑或輕於原確定判決所認罪名之判決，是聲請人上開再審
    證據調查之聲請，亦認無再行調查之必要。　　　　
五、綜上所述，本件再審之聲請，關於刑事訴訟法第421條部分
    之聲請，因已逾送達判決後20日之程序規定，而為不合法；
    關於刑事訴訟法第420條第1項第6款部分，聲請人所執理由
    或係就原確定判決依法調查之結果，本於論理法則、經驗法
    則，取捨證據後所認定之事實，並已經詳為說明審酌之事項
    再重為爭執其內容，或經與各項證據綜合判斷，不足認為聲
    請人應受無罪、免訴、免刑或輕於原判決所認罪名之判決，
    是此部分聲請亦核與刑事訴訟法第420條第1項第6款所定再
    審之要件不相符，自無理由。從而，本件再審之聲請，應予
    駁回。
六、據上論斷，依刑事訴訟法第433條前段、第434條第1項，裁
    定如主文。
中　　華　　民　　國　　110 　年　　11　　月　　30　　日
                  刑事第十九庭  審判長法　官　曾淑華　　
                                      法　官  許文章　　
                                      法　官  李殷君
以上正本證明與原本無異。
不得抗告。
                                      書記官  周彧亘
中　　華　　民　　國　　110 　年　　11　　月　　30　　日